臺灣桃園地方法院民事判決　　　　　　　94年度簡上字第84號
上　訴　人　丁○○
訴訟代理人　戊○○
　　　　　　甲○○
被上訴人　　丙○○
上列當事人間請求給付票款事件，上訴人對於民國94年3 月8 日
本院中壢簡易庭93年度壢簡字第1023號第一審判決，提起上訴，
於民國94年9 月29日辯論終結，本院判決如下：
    主      文
原判決關於駁回上訴人對被上訴人之訴部分廢棄。
被上訴人應給付上訴人新台幣壹佰陸拾陸萬玖仟壹佰貳拾元，及
分別自附表所示提示日起至清償日止，按週年利率6 ％計算之利
息。
第二審訴訟費用由被上訴人負擔。
本判決得假執行。
    事實及理由
壹、上訴人主張乙○○於民國93年5 月4 日及同年月10日，持被
    上訴人所簽發，分別經由訴外人乙○○或李建宏背書之如附
    表所示，面額共新台幣（下同）1,669,120 元之支票3 紙（
    下稱系爭支票），及另一紙為訴外人李進來簽發之300,000
    元支票，向上訴人借款，上訴人並於扣除利息後，交付面額
    共1,83 4,598元之支票3 紙予乙○○兌領，詎上訴人分別於
    附表所示提示日提示後竟遭退票。然上訴人既善意取得系爭
    支票，縱被上訴人於93年7 月30日辦理掛失止付，仍應負給
    付票款之責。又被上訴人掛失系爭支票前，曾向上訴人之配
    偶電詢是否持有系爭支票，嗣於93年7 月下旬親赴上訴人之
    公司處，向上訴人之配偶表明其知悉乙○○財務發生問題，
    請上訴人勿對被上訴人追究責任，足見被上訴人早已知悉系
    爭支票係由乙○○交付予上訴人，且上訴人係於同年9 月22
    日寄發存證信函予被上訴人，被上訴人辯稱系爭支票係遺失
    云云並不實在。被上訴人遺失系爭支票應在上訴人取得系爭
    支票之93年5 月4 日之前，其竟遲至同年7 月30日始辦理掛
    失止付，顯有違常情。被上訴人辯稱其將系爭支票及印章放
    置於皮包中而遭竊云云，惟上訴人應妥善看管其皮包，原審
    對於系爭支票於何時、地遺失，及乙○○如何竊取系爭支票
    等情，均未詳查，且被上訴人與乙○○之借票行為已有前例
    可循。系爭支票上之印章既為真正，則除被上訴人能舉證證
    明係由無權使用印章之人所蓋印外，應推定係由被上訴人或
    經其授權之人所為，被上訴人自應負票據責任。依票據法第
    144 條、第85條第1 項、第96條、第133 條之規定，被上訴
    人應與乙○○就如附表示支票票款，另與李建宏就如附表編
    號一、三所示支票票款，負連帶給付之責，並分別給付自各
    該提示日起至清償日止，按年息6 ％計算之利息。為此提起
    上訴等語，並聲明：一、廢棄原判決有關被上訴人不利於上
    訴人部分。二、上開廢棄部分，被上訴人應給付上訴人1,66
    9,120 元，及自附表所示之提示日起至清償日止，按週年利
    率6 ％計算之利息。三、上訴人願供擔保，請准宣告假執行
    。（原判決命乙○○與李建宏連帶給付如附表編號一、三所
    示支票款，及自各該支票提示日起至清償日止，按週年利率
    6 ％計算之利息，及乙○○給付如附表編號二所示支票票款
    ，及自該支票提示日起至清償日止，按週年利率6 ％計算之
    利息部分，均因乙○○及李建宏未提出上訴而確定。）
貳、被上訴人則以其與乙○○間並無金錢往來，被上訴人確實未
    簽發系爭支票，亦未將系爭支票借給乙○○或與乙○○換票
    。系爭支票開立前，被上訴人最後一次簽發支票係於93年4
    月28日，其迄至同年7 月23日再開立支票繳交保險費時，始
    知系爭支票遺失，而於同年月26日申報遺失。被上訴人係收
    到上訴人寄發之存證信函，才到上訴人公司找上訴人，並非
    事先知情將系爭支票借給乙○○。被上訴人在收到系爭存證
    信函前，因乙○○有一合會發生問題，被上訴人乃於93年7
    月25日依會單所載之上訴人電話聯絡上訴人，經與上訴人通
    話後，始知悉上訴人持有系爭支票等語資為抗辯，並聲明：
    駁回上訴。
參、上訴人主張乙○○於93年5 月4 日及同年月10日，持以被上
    訴人名義所簽發，分別經由乙○○或李建宏背書之如附表所
    示，面額共1,669,120 元之系爭支票向上訴人借款（另含李
    進來簽發之300,000 元支票），上訴人並於扣除利息後，交
    付面額共1,834,598 元之支票3 紙予乙○○兌領，惟上訴人
    分別於附表所示提示日提示系爭支票，卻因被上訴人辦理掛
    失止付而遭退票之事實，業據上訴人提出與其所述相符之支
    票、退票理由單、提領款簽收單、票據交換所掛失止付查詢
    答覆各3 件為證，且均為被上訴人所不爭執，自堪信上訴人
    此部分之主張為真實。
肆、按當事人主張有利於己之事實者，就其事實有舉證之責任。
    民事訴訟法第277 條前段定有明文。又按借據內印章及作押
    房契既均屬真正，雖由他人代為立據而除有確切反證外，自
    應推定為本人授權行為。亦有最高法院37年上字第8816號判
    例意旨可資參照。而支票（或其他票據）為無因證券，除直
    接前後手外，執票人行使票據上權利，就支票之取得，有無
    正當原因，或有無對價關係，自不負證明之責。故具備形式
    要件之支票，且其發票人欄之印章又為真正者，在未有反證
    前，即應推定該支票係發票人自己或授權他人所作成，執票
    人已適法取得票據上之權利，發票人依票據法第5 條、第6
    條規定，應依票上所載文義負責，發票人如抗辯支票、印章
    係被盜用者，按諸舉證責任分配之原則，自應就被盜用之事
    實負舉證責任。蓋發票人因其支票、印章保管不周致被使用
    ，自應負較重之舉證責任，以保障票據之流通性。本件被上
    訴人於本院審理時，既自承：系爭支票上之印章、印文均為
    其所有，其持有之整本支票及印章均沒有遺失過，都放在其
    皮包內等語（見本院94年5 月30日準備程序筆錄），上訴人
    復否認系爭支票乃被上訴人遺失或遭他人盜用乙節為真實，
    並主張系爭支票應推定為被上訴人所簽發等語，參照前開說
    明，自應由被上訴人就系爭支票、印章係遺失或遭他人盜用
    之有利於己之事實，負舉證責任。經查被上訴人辯稱其最後
    一次簽發支票係於93年4 月28日，其迄至同年7 月23日再開
    立支票繳交保險費時，始知悉系爭支票遺失乙節，雖據被上
    訴人提出保險費送金單、支票簽收單各1 件為證，惟此僅足
    證明被上訴人除系爭支票外，曾於93年4 月28日及同年7 月
    23日簽發與系爭支票相同支票之事實，對於系爭支票是否確
    實遭他人或乙○○盜用而交付予上訴人乙事，尚無從為積極
    之證明。而被上訴人之前曾將其蓋用印章後之支票借予乙○
    ○填載金額乙節，亦經被上訴人於原審自承在卷（見原審93
    年12月21日言詞辯論筆錄），則被上訴人與乙○○間是否因
    有金錢往來而借票，亦不影響被上訴人應負之發票人責任。
    至被上訴人究係在收到上訴人寄發之存證信函，抑或因乙○
    ○之合會發生問題，而與上訴人電話連絡之後，始知悉上訴
    人持有系爭支票之事，亦均無從據以證明系爭支票係遭人盜
    用。是上開事實，均難為有利於被上訴人之認定。被上訴人
    既不能舉證證明其印章或系爭支票係遭乙○○或他人竊取盜
    用之抗辯為真實，依票據法第5 條第1 項之規定，自應依系
    爭支票所載文義負責，至於系爭支票上之金額、日期、姓名
    由何人填寫，均不影響系爭支票之效力，是堪信上訴人主張
    系爭支票係被上訴人所簽發乙節為真實。
伍、再按支票為發票人委託銀錢業等金融機關付款之票據。支票
    之發票人，僅應依照支票文義擔保支票之支付。又在票據上
    簽名者，依票上所載文義負責。支票到期不獲付款時，執票
    人於行使或保全支票上權利之行為後，對於背書人、發票人
    及支票上其他債務人得行使追索權；執票人向支票債務人行
    使追索權時，如無約定利率者，得請求自為付款提示日起，
    依年利六釐計算之利息。票據法第4 條、第126 條、第5 條
    第1 項、第144 條準用同法第85條第1 項、第133 條分別定
    有明文。經查系爭支票既為被上訴人所簽發，惟經上訴人分
    別於附表所示提示日提示後，竟因被上訴人辦理掛失止付而
    遭退票，被上訴人自應依系爭支票上所載之文義，負給付系
    爭支票票款之責。從而上訴人依票據法前開規定，請求被上
    訴人給付系爭支票票款共1,669,120 元，及分別自附表所示
    各該提示日起至清償日止，按週年利率6 ％計算之利息，洵
    屬有據，應予准許。又本件係就民事訴訟法第427 條第2 項
    第6 款訴訟適用簡易程序所為被上訴人敗訴之判決，並得上
    訴第三審，依民事訴訟法第389 條第1 項第3 款規定，本院
    併依職權宣告假執行，上訴人雖陳明願供擔保，請求宣告假
    執行，惟此乃促使法院之注意，爰不另為准駁之諭知。原審
    以上訴人無法證明系爭支票為被上訴人所用印，而就上訴人
    對被上訴人之訴部分，為上訴人敗訴之判決，尚有未洽。上
    訴意旨指摘原判決不當，求予廢棄改判，為有理由。爰由本
    院予以廢棄改判，如主文第2 項所示。
陸、本件事證已臻明確，兩造其餘攻擊防禦方法與舉證，核與判
    決結果或兩造協議之爭點無影響，爰不一一論述，併此敘明
    。
據上論結，本件上訴為有理由，依民事訴訟法第436條之1第3項
、第450 條、第78條、第463 條、第389 條第1 項第3 款判決如
主文。
中　　華　　民　　國　　94　　年　　10　　月　　14　　日
                  民事第三庭審判長法　官　潘進柳
                                  法　官　林望民
                                  法　官　林雯娟
上列正本證明與原本無異
如對本判決上訴，需委任律師為訴訟代理人，並僅得以其適用法
規顯有錯誤為由，且須於判決送達後20日內向本院提出上訴狀，
同時表明上訴理由；如已於本判決宣示後送達前提起上訴者，應
於判決送達後10日內補具上訴理由（均須按他造當事人之人數附
繕本）。
中　　華　　民　　國　　94　　年　　10　　月　　6 　　日
                                  書記官　簡維萍
附表
┌──┬───┬───┬───┬─────┬─────┬────┬───┐
│編號│發票人│發票日│提示日│票面金額（│票據號碼  │背書人  │付款人│
│    │      │      │      │新臺幣）  │          │        │      │
├──┼───┼───┼───┼─────┼─────┼────┼───┤
│一  │丙○○│8.１０│8.１０│476,811元 │Ｍ0000000 │李建宏  │中壢郵│
│    │      │      │      │          │          │乙○○  │局    │
│    │      │      │      │          │          │        │      │
├──┼───┼───┼───┼─────┼─────┼────┼───┤
│二  │丙○○│8.│8.│482,309元 │Ｍ0000000 │乙○○  │中壢郵│
│    │      │      │      │          │          │        │局    │
│    │      │      │      │          │          │        │      │
├──┼───┼───┼───┼─────┼─────┼────┼───┤
│三  │丙○○│8.│8.│710,000元 │Ｍ0000000 │李建宏  │中壢郵│
│    │      │      │      │          │          │乙○○  │局    │
│    │      │      │      │          │          │        │      │
└──┴───┴───┴───┴─────┴─────┴────┴───┘
